# 银行对银行询证函做出不当限制该如何处理？

提问人：hzjppkk 时间：2016-02-15 14:56:02
银行回函时写了一句：“仅对事项一银行存款进行函证” 遇到这种问题，我们应该如何处理？是否有银监会相应的规定不允许银行对询证函做出不当限制。

回答人：chenyiwei
目前对被询证者在回函中加上限制其自身责任的批注，没有禁止性规定。
CPA的应对策略可参考《中国注册会计师审计准则问题解答第 2 号——函证》中的以下问题解答：
五、如果被询证者在回函中包括免责或其他限制条款，这种免责或限制条款是否会影响回函的可靠性？ 答：无论是采用纸质还是电子介质，被询证者的回函中都可能包括免责或其他限制条款。 回函中存在免责或其他限制条款是影响外部函证可靠性的因素之一，但这种限制不一定使回函失去可靠性，注册会计师能否依赖回函信息以及依赖的程度取决于免责或限制条款的性质和实质。
（一）对回函可靠性不产生影响的条款 回函中格式化的免责条款可能并不会影响所确认信息的可靠性，实务中常见的这种免责条款的例子包括： 1 ．"提供的本信息仅出于礼貌，我方没有义务必须提供，我方不因此承担任何明示或暗示的责任、义务和担保"。
2 ．"本回复仅用于审计目的，被询证方、其员工或代理人无任何责任，也不能免除注册会计师做其他询问或执行其他工作的责任"。 其他限制条款如果与所测试的认定无关，也不会导致回函失去可靠性。例如，当注册会计师的审计目标是投资是否存在，并使用函证来获取审计证据时，回函中针对投资价值的免责条款不会影响回函的可靠性。 （二）对回函可靠性产生影响的限制条款一些限制条款可能使注册会计师对回函中所包含信息的完整性、准确性或注册会计师能够信赖其所含信息的程度产生怀疑，实务中常见的此类限制条款的例子包括： 1."本信息是从电子数据库中取得，可能不包括被询证方所拥有的全部信息"； 2 ．"本信息既不保证准确也不保证是最新的，其他方可能会持有不同意见"； 3 ．"接收人不能依赖函证中的信息"。 如果限制条款使注册会计师将回函作为可靠审计证据的程度受到了限制，则注册会计师可能需要执行额外的或替代审计程序。这些程序的性质和范围将取决于财务报表项目的性质、所测试的认定、限制条款的性质和实质，以及通过其他审计程序获取的相关证据等因素。如果注册会计师不能通过替代或额外的审计程序获取充分、适当的审计证据，注册会计师应当按照《中国注册会计师审计准则第 1502 号--在审计报告中发表非无保留意见》的规定，确定其对审计工作和审计意见的影响。 在特殊情况下，如果限制条款产生的影响难以确定，注册会计师可能认为要求被询证者澄清或寻求法律意见是适当的。

提问人：hzjppkk 时间：2016-02-15 21:23:39
谢谢版主！ 能找到的最相关的证据——《关于做好企业的银行存款借款及往来款项函证工作的通知》财协字[1999]1号

回答人：chenyiwei
这个文件还是在银行商业化改制之前发布的，很多内容已经不再适合于目前情况。 2006 年中注协曾经想发布一个新的通知取代该文件，最终无果。